【裁判字號】    95,重上更(一),221
【裁判日期】    970229
【裁判案由】    損害賠償等
【裁判全文】
臺灣高等法院民事裁定             95年度重上更(一)字第221號
上  訴  人  安吾安有限公司
法定代理人  甲○○
訴訟代理人  黃世芳律師
            呂文貴律師
            葉大殷律師
上訴人安吾安有限公司與被上訴人善美得國際股份有限公司間因
損害賠償等事件，上訴人提起上訴，經最高法院發回更審，本院
裁定如下：
    主  文
上訴人應補繳第一、二審裁判費共新台幣貳佰零柒萬零參佰參拾
肆元，茲限上訴人於收受本裁定正本10日內繳納，逾期即駁回上
訴。
    理  由
一、按訴訟標的之價額，由法院核定。核定訴訟標的之價額，以
    起訴時之交易價額為準；無交易價額者，以原告就訴訟標的
    所有之利益為準。以一訴主張數項標的者，其價額合併計算
    之。但所主張之數項標的互相競合或應為選擇者，其訴訟標
    的價額，應依其中價額最高者定之。因定期給付或定期收益
    涉訟，以權利存續期間之收入總數為準；期間未確定時，應
    推定其存續期間。但其期間超過十年者，以十年計算。非因
    財產權而起訴者，徵收裁判費新臺幣三千元。於非財產權上
    之訴，並為財產權上之請求者，其裁判費分別徵收之。民事
    訴訟法第77-1條第1、2項、第77-2條第1項、第77-10條、第
    77-14條，分別定有明文。
二、本件上訴人於原審起訴，請求確認兩造間多層次傳銷事業經
    銷商會員關係存在，併請求被上訴人應給付上訴人新台幣（
    以下同）1,674, 114 元及法定遲延利息（見原審卷第2頁起
    訴狀）；嗣上訴人於民國94 年3月24日具狀，追加請求「自
    93年7月1日起至恢復原告經銷商會員權日止，按月給付原告
    新台幣837,057元」（見原審卷第168頁辯論意旨狀），原審
    並命上訴人補繳裁判費49,698 元（見原審卷第218-219頁）
    ；上訴人雖又於最後言詞辯論期日，變更第二項訴之聲明：
    請求「被告應給付告6,696,456 元，及自追加訴狀繕本送達
    翌日即94年1月1日起至回復原告經銷商會員權止，按月給付
    原告837,057元」（見原審卷第223頁辯論筆錄）。惟原審並
    未命上訴人補繳裁判費，於制作裁判書時，亦誤載上訴人之
    聲明為上訴人94年3月24 日辯論意旨狀所載之聲明（見原審
    民事判決書正本事實〈及理由〉二之(四)）。按除別有規定外
    ，法院不得就當事人未聲明之事項為判決；又關於言詞辯論
    所定程式之遵守，專以筆錄證之，民事訴訟法第三百八十八
    條及第二百十九條定有明文。本件上訴人於原審94 年5月23
    日言詞辯論期日所為聲明，除引用94年3月24 日辯論意旨狀
    所載聲明，並聲明「第二項被告應給付原告6,696,456 元，
    及自追加訴狀繕本送達翌日即94年1月1日起至回復原告經銷
    商會員權止，按月給付原告837,057 元」，有言詞辯論筆錄
    在卷可憑（見原審卷第223 頁辯論筆錄），原審未依言詞辯
    論期日之聲明，命上訴人補正並記載於判決，自有未合。茲
    就上訴人於原審之聲明：(一)確認原告與被告間多層次傳銷事
    業經銷商會員權關係存在。(二)被告應給付原告6,696,456 元
    及自追加起訴狀繕本送達翌日起至清償日止，按年利率5 ％
    計算之利息。(三)自93年7月1日起至恢復原告經銷商會員權日
    止，按月給付原告新台幣837,057 元。其中(三)按本件係定期
    收益涉訟，權利存續期間未確定，又無從推定其存續期間，
    依上訴人主張事實觀之，其期間顯然超過十年，應以十年（
    120月）計算之，即100,446,840元（837,057元×120＝100,
    446,840 元），至於聲明(二)係已到期定期收益之部分，為十
    年定期收益之一部分，不另計徵裁判費。又聲明(一)確認原告
    與被告間多層次傳銷事業經銷商會員權關係存在或不存在之
    訴，係以財產上之權利為訴訟標的，為財產權之訴訟，其訴
    訟標的價額，應依原告如獲勝訴判決所得受之客觀上利益定
    之，且為法院應依職權調查之事項。查聲明(一)原告如獲勝訴
    判決所得受之客觀上利應即為聲明(三)項之金額。次查原告聲
    明(一)與聲明(三)項係屬競合關係，應依其中價額最高者定之，
    即100,446,840 元。故本院核定原告第一審之訴訟標的價額
    為100,446,840元，應徵收第一審裁判費895,462元。上訴人
    除繳納第一審裁判費67,330 元（見原審卷第218頁）外，其
    餘828,132元（895,462－67,330＝828,132 元）未據上訴人
    繳納。
三、原審為上訴人敗訴判決，上訴人提起上訴，聲明求為：(一)確
    認上訴人與被上訴人間多層次傳銷事業經銷商會員權關係存
    在。(二)被上訴人應給付上訴人1,674,114 元及自起訴狀繕本
    送達翌日起至清償日止，按週年利率百分之五計算之利息。
    (三)自93年7月1日起至恢復上訴人經銷商會員權日止，按月給
    付上訴人837,057 元（見本院前審(一)卷第21頁）。案經最高
    法院將本院前審為上訴人敗訴之判決發回更審，上訴人於96
    年12月28日具狀更正聲明為(一)確認上訴人與被上訴人間總括
    代理店（ＳＡＧ）契約關係存在。(二)被上訴人應給付上訴人
    663萬9760元，其中165萬9940元自93 年7月2日起，其餘497
    萬9820元自94年1月7日起，均至清償日止，按年利率百分之
    五計算之利息。就前揭上訴聲明(三)部分為捨棄（詳見本院卷
    第120頁及背面民事準備(二)狀）。 惟上訴人原聲明(一)如獲勝
    訴判決所得受之客觀上利應即為原聲明(三)項之金額，且兩者
    係屬競合關係，應依其中價額最高者定之，雖上訴人就原聲
    明(三)部分為捨棄，自應就其聲明(一)徵收裁判費，有如前述。
    從而，其第二審訴訟標的金（價）額，即為以十年 （120月
    ）計算之金額100,446,840元，應徵第二審裁判費1,343,197
    元，除已繳第二審100,995元外，其餘1,242, 202 元，未據
    上訴人繳納。
四、末按核定訴訟標的之價額，以起訴時之交易價額為準；無交
    易價額者，以原告就訴訟標的所有之利益為準，民事訴訟法
    第七十七條之一第二項定有明文。是法院於核定訴訟標的價
    額時，應以原告起訴請求法院裁判之聲明範圍為準；如原告
    起訴聲明已有一部撤回、變更、擴張或減縮等情形後，法院
    始為訴訟標的價額之核定者，即應祇以核定時尚繫屬於法院
    之原告請求判決範圍為準，據以計算訴訟標的之價額，徵收
    裁判費用（最高法院95 年度台抗字第689號裁定參照）。本
    件上訴人上訴聲明(一)並無一部撤回、變更、擴張或減縮等情
    形，自應仍以起訴時按月請求給付837,057 元計算，與上訴
    人就上訴聲明(二)部分減縮聲明無關。從而，上訴人應補繳第
    一、二審裁判費共2,070,334元（828,132＋1,242,202＝2,0
    70,334元），茲限於收受本裁定正本10日內，逕向本法院補
    繳，特此裁定。
中    華    民    國    97    年    2    月    29    日
                    民事第八庭
                        審判長法  官  劉勝吉
                              法  官  滕允潔
                              法  官  連正義
正本係照原本作成。
就訴訟標的價額如不服本裁定，應於收受送達後十日內向本院提
出抗告狀，並應繳納抗告費新台幣壹仟元。
中    華    民    國    97    年    3     月    3     日
                              書記官  張永中


司法院資訊處製作；財團法人民間司法改革基金會備份。
